臺灣高雄地方法院刑事判決　　　　　　　　　　　　　九十年度訴字第二六二九號
　　公　訴　人　臺灣高雄地方法院檢察署檢察官
　　被　　　告　甲○○
右列被告因違反毒品危害防治條例案件，經檢察官提起公訴（九十年度毒偵字第四六
二一號），本院判決如左：
    主  文
甲○○施用第一級毒品，處有期徒刑壹年。
    事  實
一、甲○○於民國（下同）七十九年間，因違反肅清煙毒條例案件，經臺灣高等法院
    高雄分院於八十年三月五日判處有期徒刑二年確定，復於八十年間因違反肅清煙
    毒條例案件，經臺灣高雄地方法院判處有期徒刑三年二月，褫奪公權二年確定，
    於八十年八月二十七日入監執行，八十三年二月六日假釋交付保護管束，八十五
    年六月十一日假釋期滿，已以執行完畢論；又其於八十六及八十七年間因違反麻
    醉藥品管制條例及肅清煙毒條例案件，經臺灣高等法院高雄分院、臺灣台中地方
    法院及臺灣高雄地方法院分別判處有期徒刑五月、三年四月及四月確定，於八十
    六年五月二十四日入監執行，八十八年十月十八日假釋交付保護管束（後二案依
    臺灣高雄地方法院檢察署以八十八年觀執更字第四二號執行指揮書執行有期徒刑
    三年六月，指揮書執畢日期為九十年九月二日，而被告前開所犯之罪，因假釋中
    又違反毒品危害防治條例案件，經判決撤銷假釋，依臺灣高雄地方法院檢察署以
    九十年執更字第一七五二號執行指揮書執行殘刑一年十月四日，現執行中，故不
    構成累犯）。其前於八十六年五月十七日入監執行前，復因施用第一級海洛因毒
    品案件，經臺灣高等法院高雄分院裁定送觀察勒後，認有繼續施用毒品傾向，於
    裁定強制戒治期滿後，已由臺灣高等法院高雄分院於八十八年八月三十一日，以
    八十七年度上訴字第一０二三號為免刑判決確定。於八十九年九月間，又因施用
    第一級及第二級毒品，經本院以八十九年度毒聲字第九五一九號裁定送戒治所施
    以強制戒治一年，並經本院以九十年度訴字第一九二號判處有期徒刑一年二月，
    復經臺灣高等法院高雄分院以九十年度上訴第八一一號，判處有期徒刑一年四月
    確定，後因符合停止戒治之條件，經本院以九十年度毒聲字第三四七九號裁定停
    止強制戒治，所餘戒治期間付保護管束。詎甲○○仍不知悔改，復於九十年八月
    三十日上午十時許回溯二十四小時內之某時，在不詳處所，施用第一級毒品海洛
    因乙次，嗣於九十年八月三十日上午十時，至臺灣高雄地方法院檢察署依法定期
    接受觀護人採集尿液檢體送驗結果呈嗎啡陽性反應，始查悉上情。嗣經臺灣高雄
    地方法院檢察署檢察官聲請撤銷停止戒治，經本院以九十年度毒聲字第六三三八
    裁定撤銷停止戒治，再入戒治所施以強制戒治。
二、案經臺灣高雄地方法院檢察署檢察官自動簽分偵查起訴。
    理  由
一、訊據被告甲○○矢口否認有施用第一級毒品海洛因之犯行，辯稱︰「我前一天有
    於朋友家打麻將，我不確定他們有沒有施用毒品，採尿是當日早上十點，在觀護
    人室，有當場封簽。二十九、三十日我都在高雄市區」云云。惟查，被告於九十
    年八月三十日上午十時至臺灣高雄地方法院檢察署接受觀護人採集尿液，經送臺
    灣檢驗科股份有限公司檢驗，結果確呈嗎啡陽性反應，此有該公司九十年九月十
    二日（報告編號為：ＫＺ000000000000號）濫用藥物尿液檢驗報告
    一紙在卷可佐（按海洛因係由嗎啡化學合成，施用入人體後，水解還原成嗎啡，
再循嗎啡之代謝方式排出體外）。按目前常用的尿液安非他命或嗎啡篩檢方式包
    括酵素免疫方析法（EIA，ENZYME EMMUNOASSAY）、薄層色層分析法（TLC，THIN
    LAYER CHROMATOG RAPH Y）和放射免疫分析法（RIA，RAD IOIMMUNOASSAY ），
    在文獻報告中，確實有藥品或食物因交叉反應CRO SSREAC TOI N），可在尿液中
    測試中產生偽陽性（FA L SE POSITIVE）之安非他命或嗎啡反應，惟利用精密之
    儀器分析，將可排除偽陽性之可能，而得到正確的答案，因此篩檢結果必須進一
    步確認。在目前最常用之確認方法為氣相層析質譜儀（GC/MS，GAS CHROMATOGRA
    PHY/MASS SPECTROMETRY），此因乃在良好的操作條件下，以氣相層析質譜儀作
    藥物及其代謝產物定性及定量分析，幾乎不會有偽陽性反應產生；至於「坐於服
    用安非他命，施用海洛因旁者，其尿液檢驗結果是否可能有安非他命或海洛因（
    嗎啡）反應」；因法律問題及道德考量，迄今尚未有關於二手吸食安非他命或海
    洛因之文獻報告。但就理論上而言，吸食安非他命或海洛因時，因可造成空氣中
    懸浮之安非他命或海洛因，而由呼吸道吸入體內，所以有可能會造成類似自行吸
    食之效果，此時，空氣中之藥物濃度，將是導致二手吸食者是否呈現尿液測試陽
    性反應之重要因素。如吸食之密閉空間愈小。旁人吸食量愈多，相處時間愈久，
    與吸食者距離越近，則受影響之可能性愈大；又於吸食煙毒者及麻醉藥品者旁，
    同時吸入該吸食者燃燒之藥物所排出之氣體（即俗稱之二手煙），能否在尿液中
    被檢出煙毒或安非他命反應，文獻上尚無此類研究報告。然按本局檢驗煙毒經驗
    研判，若非處於空間狹小之密閉，並故意大量吸入該氣體，應不至於尿液中代謝
    出煙毒反應等情，此有臺灣臺北地方法院另案函詢回覆之行政院衛生署藥物食品
    檢驗局藥檢壹字第一一五六號函影本及臺灣臺北地方法院另案函詢回覆之
    行政院國軍退除役官兵輔導委員會臺北榮民總醫院八十三年四月七日北總內字
    第三五九號函影本各一份附卷足憑。然被告前開所辯係在朋友中吸到二手煙
    ，並非如上揭函文所述係在密閉狹小空間且大量吸入毒品之氣體，且被告亦無法
    確定其朋友是否確有施用毒品乙情，佐以被告之尿液經本院送臺灣檢驗科技股份
    有限公司以氣相層析質譜儀分析法檢驗結果，以尿液中嗎啡最低檢出值３００ｎ
    ｇ／ｍｌ為標準，被告尿液濃度已高達６０１９ｎｇ／ｍｌ，顯逾判斷嗎啡陽性
  反應之標準，是依前開說明，就被告尿液中之濃度及施用之場所觀之，均可排除
    偽陽性反應產生可能，足徵被告前開所辯，係卸責之詞，顯不足採。又被告前因
    施用毒品案件，於八十六年間，經臺灣高等法院高雄分院裁定送觀察勒後，認有
    繼續施用毒品傾向，於裁定強制戒治期滿後，已由臺灣高等法院高雄分院於八十
    八年八月三十一日，以八十七年度上訴字第一０二三號為免刑判決確定。嗣後又
    因施用毒品案件，經本院以八十九年度毒聲字第九五一九號號裁定送戒治所施以
    強制戒治一年，並經臺灣高等法院高雄分院以九十年度上訴第八一一號，判處有
    期徒刑一年四月確定，後因被告符合停止戒治之條件，經本院以九十年度毒聲字
    第三四七九號裁定停止強制戒治，所餘戒治期間付保護管束等情，有臺灣高等法
    院高雄分院八十七年度上訴字第一０二三號刑事判決、台灣高雄地方法院檢察署
    刑案資料查註紀錄表、台灣高等法院被告全國前案紀錄表在卷可參，其於五年內
    二犯毒品危害防制條例第十條之罪，經臺灣高雄地方法院檢察署檢察官聲請本院
    以九十年度毒聲字第六三三八號裁定撤銷停止戒治，亦有本院九十年度毒聲字第
    六三三八號裁定乙份附卷可按。職是，本件事證明確，被告犯行堪已認定。
二、核被告所為，係犯毒品危害防制條例第十條第一項之施用第一級毒品罪。其施用
    第一級毒品而非法持有海洛因之低度行為，應為施用第一級毒品之高度行為所吸
    收，不另論罪。爰審酌被告自八十年間起即曾多次因施用毒品案件，分別經判處
    有期徒刑二年、三年二月、五月、三年四月、四月、一年四月而入監執行，期間
    並曾假釋出獄，惟假釋中猶不知悔改，復因施用毒品案件被判決撤銷假釋，暨其
    深染毒癮、一犯再犯不可自拔、惡性難改，及其犯後否認犯行，惟念及其所為係
    戕害一己之身體健康等一切情狀，量處如主文所示之刑，以資懲儆。
據上論斷，應依刑事訴訟法第二百九十九條第一項前段，毒品危害防制條例第十條第
一項，刑法第十一條前段，判決如主文。
本案經檢察官葉淑文到庭執行職務
中      華      民      國    九十一    年      一      月      三      日
                           臺灣高雄地方法院刑事第七庭
                                  審判長法 官  黃  蕙  芳
                                        法 官  何  清  富
                                        法 官  張  茹  棻
右正本證明與原本無異。
如不服本判決，應於判決送達後十日內，向本院提出上訴狀。
                                       書記官  李  忠  霖
中      華      民      國    九十一    年      一      月      三      日
附錄本判決論罪之法條：
毒品危害防制條例第十條第一項
施用第一級毒品者，處六月以上五年以下有期徒刑。
